臺灣高等法院刑事判決　　　　　　　　 96年度上訴字第384號
上　訴　人
即　被　告　甲○○
　　　　　　　　　　　樓
　　 　　　　　　（現因另案於臺灣臺北監獄台北分監執行中）
上列上訴人即被告因毒品危害防制條例案件，不服臺灣板橋地方
法院95年度訴字第605號，中華民國95年9月29日第一審判決（起
訴案號：臺灣板橋地方法院檢察署95年度毒偵字第779號，聲請
併辦案號：95年度毒偵字第1665號、95年度毒偵緝字第775號、
95 年度毒偵字第4971號），提起上訴，本院判決如下：
    主  文
上訴駁回。
    事  實
一、甲○○前曾於民國（下同）87年間因施用毒品案件，經法院
    裁定送觀察、勒戒，嗣經強制戒治，於88年4月30日執行完
    畢，再於92年間因施用毒品案件，經本院判處有期徒刑一年
    二月確定，並於94年10月15日假釋期滿執行完畢。詎仍不知
    警惕，竟另基於施用第一級毒品海洛因之概括犯意，自94年
    10月底起，至95年4月7日下午4時許止（扣除其中為警查獲
    至釋放時之受公權力拘束人身自由之無從施用毒品時間），
    連續在台北縣中和市住處等地，以不詳方式施用海洛因多次
    。嗣為警先後於：（一）95年1月2日查獲，扣得海洛因二包
    （共淨重3.0公克）及安非他命一包（淨重26克）。（二）
    95年1月12日查獲，扣得海洛因一包（淨重3.1公克）及安非
    他命二包（共淨重6.15公克）及分裝袋39個。（三）95年4
    月7日查獲，扣得安非他命四包（共淨重8.71公克）。先後
    三次經查獲後分別經採集其尿液送驗，結果均呈現嗎啡、安
    非他命陽性反應，始知悉上情（所犯吸食第二級毒品安非他
    命部分，另案經原審95年度簡字第5055號判決罪刑確定在案
    ）。
二、案經台北縣政府警察局中和分局報告台灣板橋地方法院檢察
    署檢察官偵查起訴及移送併辦。
    理  由
一、上揭事實，業據上訴人即被告於原審及本院審理時均坦承不
    諱，並有先後經查獲之第一級毒品海洛因共三包扣案可證，
    且被告分別於95年1月2日、1月12日、4月7日，經警採集尿
    液送驗，結果確呈現嗎啡陽性反應，有台灣檢驗科技股份有
    限公司濫用藥物尿液檢驗報告、台北市政府警察局鑑驗通知
    書、法務部調查局鑑定通知書等件附卷可憑，足證被告前開
    自白核與事實相符，堪以採信。
二、查被告曾因施用毒品案件，經法院裁定送觀察、勒戒及強制
    戒治後，再於92年間再因施用毒品案件，經本院判處有期徒
    刑一年二月確定在案，有本院被告前案紀錄表在卷可查，被
    告於受強制戒治執行完畢、再因施用毒品為法院判刑確定後
    ，五年內再犯本案施用毒品，事證明確，其犯行洵堪認定。
三、被告雖辯稱係將海洛因及安非他命一起放在玻璃球燒烤後吸
    煙施用，且其施用安非他命之犯行已經原審95年度簡字第
    5055號判決罪刑確定在案，本件不應再受實體有罪之判決云
    云。然查：
（一）被告於各該時間為警查獲後，雖坦承施用安非他命，惟均
      否認有施用海洛因，直至95年4月8日偵查中方始陳稱其安
      非他命幾乎天天在其中和住所施用，是用玻璃球燒烤後吸
      食，海洛因一個月約施用四、五次，是和安非他命混在一
      起用的等語，其所述已有出入。衡情，若確有將海洛因與
      安非他命混在一起施用，當早於經警查獲後即為此供述，
      焉可能經數次訊問猶不願吐實？
（二）且查施用海洛因（常以捲煙及注射方式施用）後，有短暫
      興奮及欣快感，而隨之而來卻會陷入困倦狀態，長期使用
      會產生耐藥性及心理、生理依賴性，即需增加劑量始可達
      到主觀相同效果，一旦停止使用，除產生戒斷反應外，易
      伴有心理之渴藥性，導致施用者無法控制自身行為。而安
      非他命為中樞神經興奮劑（多以玻璃球或吸食器燒烤施用
      ），使用者於初用時會有提神、振奮、欣快感、自信、滿
      足感等效果，但多次使用後，前述感覺會逐漸縮短或消失
      ，不用時會感覺無力、沮喪、情緒低落而致使用量及頻次
      日漸增加，長期使用會造成如妄想型精神分裂症之安非他
      命精神病，症狀包括猜忌、多疑、妄想、情緒不穩、易怒
      、視幻覺、聽幻覺、觸幻覺、強迫或重覆性的行為及睡眠
      障礙等，也常伴有自殘、暴力攻擊行為等。綜上所述，海
      洛因與安非他命係產生不同生理機能之毒品，施用方式亦
      有不同，衡情殊難一起混合施用至明。又查海洛因價格昂
      貴，且取得不易，是以施用者，均會好事珍惜，即便以針
      筒注射，於注射為必後通常會再以香菸放入針筒內滾沾針
      筒內殘留之海洛因餘末，再點燃香菸吸食享用。而安非他
      命一般均使用吸食器配合火源燒烤施用，且於施用過程，
      甚多比例之安非他命會殘留於吸食器中，形同浪費。因海
      洛因量少價昂遠甚於安非他命，若將海洛因與安非他命一
      起混合在吸食器中施用，不啻是極端奢侈之施用行為，若
      非財力雄厚者，無法使用如此這般奢華方式施用。即此，
      被告辯稱一起混合施用，乃屬非常態之事實，自應就此舉
      證以實其說，否則本院亟不應予以採信。又佐以被告供詞
      反覆，自承施用次數不同，本院因認被告此部分辯稱將海
      洛因及安非他命一起放在玻璃球燒烤後吸煙施用，核與事
      實不符，尚難採信。是縱被告同上開所示時間階段內之施
      用安非他命之犯行已經原審另案判刑確定在案，因與本案
      施用海洛因之犯行，為行為互異，犯意各別之數罪關係，
      彼此間並無裁判上一罪之想像競合關係，自應分別論罪科
      刑，應無疑義。
四、新舊法之比較適用：
（一）按行為後法律有變更者，適用行為時之法律。但行為後之
      法律有利於行為人者，適用最有利於行為人之法律，現行
      刑法第2 條第1 項定有明文（該條係規範行為後法律變更
      所生新舊法律比較適用之準據法，是刑法第2 條本身雖經
      修正，但該條文既屬適用法律之準據法，本身尚無比較新
      舊法之問題，應逕適用裁判時之刑法第2 條規定以決定適
      用之刑罰法律）。又比較時應就罪刑有關之共犯、未遂犯
      、想像競合犯、牽連犯、連續犯、結合犯，以及累犯加重
      、自首減輕暨其他法定加減（如身分加減）與加減例等一
      切規定，綜其全部罪刑之結果而為比較。再從刑附屬於主
      刑，除法律有特別規定者外，依主刑所適用之法律（最高
      法院95年第8 次刑事庭會議決議參照）。
（二）刑法第56條連續犯之規定，業於新法修正施行後刪除，此
      刪除雖非犯罪構成要件之變更，但顯已影響行為人刑罰之
      法律效果，自屬法律有變更。是依新法第2 條第1 項規定
      ，比較新、舊法結果，仍應適用較有利於被告之修正前刑
      法論以連續犯較有利於被告。
（三）刑法第47條有關累犯之規定，比較修正前、後之規定，可
      知修正前有關累犯之成立，不以再犯之罪係故意犯罪為限
      ，然修正後之規定，則以再犯故意犯為成立累犯之要件。
      本件被告係故意再犯本案之罪，因本案犯行依修正前、後
      之刑法第47條規定，均成立累犯，且修正前後之累犯規定
      ，對被告並無不利，揆諸最高法院95年度第21次刑事庭會
      議決議意旨，非屬法律之變更，應依據一般法律適用原則
      ，適用裁判時法。
五、核被告所為，係犯毒品危害防制條例第10條第1 項之施用第
    一級毒品罪。其先後多次施用海洛因之行為，時間緊接，觸
    犯構成要件相同之罪，顯係基於概括之犯意為之，為連續犯
    ，應依修正前刑法第56條規定，論以一罪，並加重其刑。檢
    察官雖僅於起訴書犯罪事實中敘及被告於（二）時地之施用
    海洛因犯行，惟除此之外之行為，仍為起訴效力之所及，且
    經檢察官聲請併辦（併辦案號：95年度毒偵字第1665號、95
    年度毒偵緝字第775號），法院自得併予審理。另被告前曾
    因施用毒品案件，經本院判處有期徒刑一年二月確定，嗣於
    94 年10月15日假釋期滿執行完畢，有本院被告前案紀錄表
    在卷可稽。其於受有期徒刑之執行完畢後，五年以內再犯本
    案有期徒刑以上之罪，為累犯，應依法遞行加重其刑。
六、原審經詳調查後，基於以上相同之認定，並引據毒品危害防
    制條例第10條第1項、第18條第1項前段，刑法第2條第1項前
    段、第11條前段、修正前刑法第56條、第47條，並審酌被告
    素行不佳，經執行強制戒治後仍未戒除毒癮、施用毒品之期
    間及次數，足見其陷溺已深，施用毒品危害其個人身心健康
    及犯罪後坦承犯行，態度尚屬良好等一切情狀，量處有期徒
    刑一年，扣案海洛因3包（合計淨重6.1公克），為被告持有
    供施用之第一級毒品，而本件海洛因為細微粉末，部分沾附
    於包裝袋上（見扣案照片），若欲完全析離，雖非不可能，
    但此舉對毒品危害防制政策之施行，並無特殊助益，且徒費
    執行之成本，故原審均併依毒品危害防制條例第18條第1項
    前段宣告沒收銷燬之，以符執行之實際。原審以上認事用法
    ，除其中關於累犯部分逕行適用行為時法，雖有未恰，但因
    結果並無不同，對判決結果不生影響，自不構成撤銷改判之
    事由，此外其餘認事用法部分，均無違誤或不當，量刑並屬
    妥適，被告提起上訴，辯稱：本案應為前確定施用安非他命
    判決效力所及，並稱本案量刑過重云云，為無理由，應予駁
    回。
七、退回併辦部分：
（一）於原審審理期間，臺灣板橋地方法院檢察署聲請併辦意旨
      稱：被告於94年10月間某日起至95年4月7日下午4時止，
      在台北縣新店市○○路15號2樓等處，連續多次將海洛因
      與安非他命混合後燒烤施用，嗣於95年4月7日下午6時許
      為警查獲，因認被告施用海洛因與安非他命係同一行為所
      致，爰聲請原審就被告施用安非他命犯行部分併案審理云
      云（95年度毒偵緝字第475號併案意旨）。然查因被告本
      案施用海洛因犯行與另案施用安非他命犯行，為數罪關係
      ，有如前述。基此，原審將檢察官聲請併案審理之被告施
      用安非他命部分退由檢察官另行偵處，即屬正確。惟查於
      原審審理期間台灣板橋地方法院檢察署檢察官曾95年度毒
      偵緝字第475號，聲請原審就被告於95年1月2日為警查獲
      採尿送驗前回溯26小時內某時間，在不詳地點，施用海洛
      因犯行，聲請原審併案審理（經查檢察官就被告於95年1
      月2日為警查獲採尿送驗前回溯96小時內某時間，在不詳
      地點，施用安非他命犯行部分，另聲請另案繫屬台灣板橋
      地方法院95年度檢字第5055號併案審理，並未向原審聲請
      併案審理），原審既已就檢察官聲請併辦之施用海洛因犯
      行部分一併審理及此，卻就未經聲請本案併辦之施用安非
      他命部分，於判決理由欄記載檢察官聲請併案尚有誤會云
      云，且另備函退併辦（判決書第5頁第2行起、至第15行）
      ，並非足採；但因對於判決結果不生影響，不構成撤銷改
      判之事由。
（二）另台灣板橋地方法院檢察署檢察官又曾以95年度毒偵字第
      4971號併案意旨，認被告尚於95年7月14日涉犯施用第一
      級毒品海洛因罪嫌，與本案具有裁判上一罪之連續關係，
      聲請原審併案審理云云。惟該行為係發生於新修正刑法生
      效後，應依新法論處，且被告自承每月施用海洛因四至五
      次，與本案認定最後施用之日期為95年4月7日相距超過三
      月，尚難認有接續犯之包括一罪關係。原審基此，將上開
      聲請併案部分退由檢察官另行偵處，並無違誤。檢察官不
      察，就上開相同之犯罪事實，再度向本院聲請併辦（新案
      號為：95年度毒偵字第8018號），即有未恰，本院爰將此
      聲請併辦部分另行退由檢察官另行偵處，附此敘明。
八、據上論斷，應依刑事訴訟法368條，判決如主文。
本案經檢察官呂光華到庭執行職務。
中　　華　　民　　國　　96　　年　　3 　　月　　20　　日
　　　　　　　　　刑事第九庭審判長法　官　劉景星
　　　　　　　　　　　　　　　　  法　官　陳世宗
　　　　　　　　　　　　　　　　  法　官　周盈文
以上正本證明與原本無異。
如不服本判決，應於收受送達後十日內向本院提出上訴書狀，其
未敘述上訴之理由者並得於提起上訴後十日內向本院補提理由書
（均須按他造當事人之人數附繕本）。
                                  書記官　余姿慧
中　　華　　民　　國　　96　　年　　3 　　月　　20　　日
附錄：本案論罪科刑法條全文
毒品危害防制條例第10條第1 項：
施用第一級毒品者，處六月以上五年以下有期徒刑。
